【裁判字號】    90,訴,276
【裁判日期】    900326
【裁判案由】    強盜
【裁判全文】
臺灣板橋地方法院刑事判決                            九十年度訴字第二七六號
    公  訴  人  臺灣板橋地方法院檢察署檢察官
    被      告  乙○○
    指定辯護人  甲○公設辯護人
右列被告因強盜案件，經檢察官提起公訴（八十九年度偵字第五四八０號），甲○判
決如左：
    主  文
乙○○意圖為自己不法之所有，以恐嚇使人將本人之物交付，未遂，處有期徒刑拾月
。
    事  實
一、乙○○前因施用毒品等案件，於民國（下同）八十三年十一月十一日，經臺灣高
    等法院判處應執行有期徒刑四年確定，再因肅清煙毒條例案件，於八十五年十一
    月十四日，經臺灣高等法院判處有期徒刑四年確定，二案接續執行，於八十七年
    九月二十四日縮短刑期假釋出監，縮刑期滿日為九十一年七月四日（不構成累犯
    ），假釋期間猶不知悔改，於八十八年十月十日上午七時許，在台北縣土城市○
    ○路承天禪寺附近搭乘丙○○所駕駛之營業小客車表明欲前往台北縣永和市○○
    街，當到達永和市之後，因永和市○○○街，乙○○向丙○○表示欲改往台北市
    天母地區，丙○○發現乙○○精神不濟，遂不願搭載其前往天母，乙○○便要求
    丙○○載其返回其原上車之處，到達該處後，乙○○向丙○○表示，要向其在前
    面屋內之朋友借錢以支付車資，待丙○○與乙○○同往前開空屋前，等候乙○○
    給付車資時，乙○○竟意圖為自己不法所有，自屋內取出不知人所有之木棍，毆
    打丙○○，並嚇令其交出財物及行動電話，丙○○因奮力反抗而受有左臂挫傷、
    鼻骨挫傷之傷害（傷害部分未據告訴），嗣丙○○欲打行動電話報警時，乙○○
    見無法得手，即趁隙逃逸，未取得財物。丙○○下山後，並會同警方至前開空屋
    內，清查屋內物品，發現寫有乙○○名字之藥袋，而循線查獲。
二、案經台北縣警察局土城分局報請臺灣板橋地方法院檢察署檢察官偵查起訴。
    理  由
一、訊據被告乙○○固坦承因乘車糾紛，有毆打被害人丙○○，惟矢口否認有取財犯
    行，辯稱：當日早晨伊在土城搭被害人之計程車，表示要前往樹林之金門街，伊
    上車後就睡著了，待醒來後發現已到士林，因伊車資不夠，遂要求被害人將伊載
    回土城山上，待伊向其友人借錢，以給付車資，到土城忠義路山上後，因車子開
    不進伊友人位於產業道路上之住處，伊遂要求被害人下車陪伊至伊友人家中取車
    資，被害人即稱：「沒錢坐什麼計程車」，伊即與被害人發生口角，二人打了起
    來，被害人拿行動電話要報警，伊就趁機逃跑，但未強取其財物云云。惟查：右
    揭事實業據被害人於警訊、偵審中堅指不移，並有診斷證明書附卷可稽，且被害
    人於案發後報警，帶警前往案發處所附近，經警清查結果，始自寫有被告姓名之
    藥袋查出被告姓名、年籍，再閱調被告口卡由被害人指認，確定係被告無訛，有
    警員之報告書一紙附卷足憑，是被害人與被告素不相識，自無仇隙，若非真有其
    事，被害人尚無誣攀之理。被告所辯，顯係事後卸責之詞，不足採信，其犯行事
    證明確，堪以認定。再被告請求傳訊其友人，即屋主丁○○，欲證明當時僅毆打
    被害人，並無取其財物云云，惟查，依被告所供，證人在屋內二樓，縱有見到被
    告毆打被害人，亦無從聽聞，被告是否有要求被害人交出財物，是縱傳喚證人丁
    ○○，亦無從為被告有利之認定，本件事證已明，被告所請已無必要，附此敘明
    。
二、按恐嚇取財罪與強盜罪，固同係以意圖為自己或第三人不法之所有為主觀違法要
    件，其所異者，恐嚇取財罪不以將來之惡害通知被害人為限，即以強暴、脅迫為
    手段，而被害人未達於不能抗拒之程度亦屬之，與強盜罪以目前危害施用強暴、
    脅迫，致使被害人喪失自由意志，不能抗拒者不同，最高法院八十年度第四次刑
    事庭會議決議及同院八十二年度台上字第一五五二號判例可資參照；查本件被告
    雖以毆打被害人之強暴方式要求被害人交出財物，惟被害人於受毆打時，以手抵
    擋之，致被告手持之木棍斷裂，後來被告見其手流血，且打行動電話報案，被告
    就跑走了等情，亦據被害人陳明在卷（參見偵查卷第三十七頁背面），顯見被害
    人於被告施強暴手段時，仍未喪失自由意志達不能抗拒之程度，按諸前開會議、
    判例意旨，被告所為尚不構成強盜罪，核其所為應係犯恐嚇取財罪。
三、核被告所為，係犯刑法第三百四十六條第一項、第三項之恐嚇取財未遂罪。公訴
    意旨認被告係犯懲治盜匪條例第五條第一項第一款之罪，容有未洽，起訴法條應
    予變更。其恐嚇取財犯行僅止於未遂，應依法減輕其刑，爰審酌被告年輕力壯，
    不思努力工作，意圖不勞而獲及其假釋中再犯罪、品性不佳、生活狀況、智識程
    度、犯罪所生之損害，及犯罪後態度等一切情狀，量處如主文所示之刑，以示懲
    戒。
據上論斷，應依刑事訴訟法第二百九十九條第一項前段、第三百條，刑法第三百四十
六條第一項、第三項、第二十六條，判決如主文。
本案經檢察官張云綺到庭執行職務。
中      華      民      國    九十      年      三      月    二十六    日
          臺灣板橋地方法院刑事第四庭
                                          法  官  王  敏  慧
右正本證明與原本無異
如不服本判決應於送達後十日內向甲○提出上訴狀
                                          書記官  廖  美  紅
中      華      民      國    九十      年      三      月    二十九    日
附錄本案論罪科刑法條全文：
刑法第三百四十六條
意圖為自己或第三人不法之所有，以恐嚇使人將本人或第三人之物交付者，處六月以
上五年以下有期徒刑，得併科一千元以下罰金。
以前項方法得財產上不法之利益或使第三人得之者，亦同
前二項之未遂犯，罰之。


司法院資訊處製作；財團法人民間司法改革基金會備份。
